【裁判字號】    89,台上,113
【裁判日期】    890113
【裁判案由】    違反槍砲彈藥刀械管制條例
【裁判全文】
最高法院刑事判決                                八十九年度台上字第一一三號
    上訴人  台灣高等法院台中分院檢察署檢察官
    被  告  甲○○
右上訴人因被告違反槍砲彈藥刀械管制條例案件，不服台灣高等法院台中分院中華民
國八十八年九月三十日第二審更審判決（八十八年度上更(一)字第七號，起訴案號：台
灣台中地方法院檢察署八十六年度偵字第一四○五六、一四四六一號），提起上訴，
本院判決如左：
    主  文
原判決撤銷，發回台灣高等法院台中分院。
    理  由
本件原判決認定被告甲○○因羅介一（經原審判決確定）於八十六年三月二十三日二
十三時許，在臺中市○○路○段一八一號帝王釣蝦場內發現曾對其詐賭之林嘉祺在該
釣蝦場，氣憤難消，欲將之押出理論並談判。二人即與姓名不詳綽號「國龍」、「阿
榮」、「阿益」等三名均已成年共五人，基於妨害林嘉祺行動自由之犯意聯絡，由羅
介一至其臺中市○○路與河南路口附近，美村新邦大樓十三樓居住處，取出受託寄藏
之奧地利ＧＬＯＣＫ廠製１７型，口徑９ｍｍ之制式半自動手槍四枝；匈牙利ＦＥＧ
ＧＧ廠製，口徑９ｍｍ制式半自動手槍一枝；中共製口徑１２ＧＡＵＧＥ之制式霰彈
長獵槍一枝；子彈口徑‧３８之制式子彈一發；口徑９ｍｍ制式子彈二十六發；口徑
１２ＧＡＵＧＥ制式霰彈五發，於該日二十三時三十分許，至被告位於臺中市○○○
○街八四號上允傳播公司內，與「國龍」、「阿榮」、「阿益」等人會合。被告與「
國龍」、「阿榮」、「阿益」等四人為妨害林嘉祺之行動自由，而共同持有前揭羅介
一所取出之槍彈。五人即共乘兩部自用小客車至前揭釣蝦場，尾隨林嘉祺至台中市○
區○村路○段三四五號金陵古董拍賣場前。翌日零時許，見林嘉祺與其女友蔡佩靜下
車至金陵古董拍賣場之際，羅介一與「國龍」、「阿榮」、「阿益」即下車進入金陵
古董拍賣場，被告則在車上把風接應。羅介一進入拍賣場即朝天花板開槍一發，並說
誰叫「阿祺」，喝令所有在場之人均趴下而使在該現場之人行無義務之事。林嘉祺聽
見槍聲即往屋後倉庫跑，羅介一等人即往倉庫內再對空開槍二發，將林嘉祺拖出，要
把林嘉祺押至小客車內載走與之理論並談判，復對空鳴槍一發。因林嘉祺不願進入車
內，綽號、「阿榮」、「阿益」者即回車上取下鋁製球棒，擊打林嘉祺頭部，強迫林
嘉祺上車，林嘉祺仍然不從。詎羅介一、「國龍」、「阿榮」、「阿益」四人，明知
渠等持有之上開制式九○手槍威力強大，近距離射擊人體，將致人於死，猶基於以該
制式手槍射擊林嘉祺，縱令致林嘉祺於死，亦在所不惜之犯意聯絡，於強押林嘉祺上
車不遂後，喊稱「如帶不上車，不如用槍開開算了」等語，旋由羅介一持槍朝林嘉祺
之腿部及臀部射擊達七發後，迅即搭乘原車逃逸。林嘉祺因腹部及下肢多處槍傷經送
醫後不治死亡。羅介一等人於案發逃逸後五、六日，即由羅介一、被告與綽號「阿榮
」者一同將作案槍彈藏放。嗣經警循線於八十六年七月一日十時三十分許，在彰化市
○○路三五三巷七弄二號四樓之二查獲被告，並取出前揭槍彈等情。因而撤銷第一審
關於此部分之判決，依想像競合及牽連犯關係從一重改判論處被告共同未經許可，無
故持有手槍罪刑，固非無見。
惟查本件檢察官起訴被告涉犯刑法第二百七十一條第一項、第一百八十七條、修正前
槍砲彈藥刀械管制條例第七條第四項、同條例第八條第三項之罪嫌。原判決經審理結
果，認被告僅成立刑法第三百零二條第三項、第一項之妨害自由未遂罪及槍砲彈藥刀
械管制條例第七條第四項之未經許可無故持有手槍罪，二罪間有方法結果之牽連關係
，從一重之未經許可無故持有手槍罪處斷。雖於理由內說明被告不成立殺人罪，惟僅
敘明與有罪部分有裁判上一罪之關係，不另為無罪之諭知，並未於理由內敘明何以不
成立殺人罪之理由，自有判決不備理由之違法。又檢察官起訴書指被告與羅介一等人
自始即共同基於殺人之犯意，而共同持有如原判決附表所列之槍彈。原判決僅認定被
告在其上允傳播公司內，與「國龍」、「阿榮」、「阿益」等四人為妨害林嘉祺之行
動自由，而共同持有羅介一所取出之前揭槍彈。對於檢察官所指被告自始即具有共同
之殺人犯意，何以不能採取？如僅具妨害自由之犯意，何以須持有多達五枝制式手槍
、一枝制式霰彈長獵槍及子彈？被告是否具有殺人之不確定故意？非無研究餘地。原
判決未詳予調查審酌，並說明其證據取捨之理由，亦有未當。檢察官上訴意旨，執以
指摘原判決不當，非無理由，應認仍有發回更審之原因。
據上論結，應依刑事訴訟法第三百九十七條、第四百零一條，判決如主文。
中      華      民      國    八十九    年      一      月     十三     日
                              最高法院刑事第八庭
                                  審判長法官  吳  雄  銘
                                        法官  池  啟  明
                                        法官  石  木  欽
                                        法官  郭  毓  洲
                                        法官  吳  三  龍
      右正本證明與原本無異
                                              書  記  官
中      華      民      國    八十九    年      一      月     十七     日


司法院資訊處製作；財團法人民間司法改革基金會備份。
